【裁判字號】    89,上,203
【裁判日期】    900306
【裁判案由】    損害賠償等
【裁判全文】
臺灣高等法院臺中分院民事判決      八十九年度上字第二○三號
      上  訴  人    甲○○
                    戊○○
                    乙○○
                    丁○○
      訴訟代理人    丙○○
      複 代理 人    范文正
      法定代理人    許疇輝
      訴訟代理人    吳哲男
右當事人間損害賠償事件，上訴人對於中華民國八十八年十二月二十四日臺灣南投地
方法院第一審判決（八十八年度訴字第一五七號），提起上訴，本院判決如左：
      主      文
上訴駁回。
第二審訴訟費用由上訴人負擔。
      事      實
甲、上訴人方面：
上訴人未於言詞辯論期日到場，茲據其於準備程序中所提出之書狀，聲明及陳述如后
：一、聲明：求為判決：
  (一)原判決廢棄。
  (二)被上訴人及法定代理人許疇輝應連帶將坐落南投縣竹山鎮○○○段籐湖小段一二
    九－五二地號土地壹筆（面積玖壹壹平方公尺），恢復可供農業使用原狀，並返
    還土地於上訴人。
  (三)被上訴人及法定代理人許疇輝應連帶給付上訴人自民國（下同）八十二年一月一
    日起至返還土地之日止，按月計算土地使用補償金新台幣（下同）貳萬柒仟伍佰
    伍拾柒元及按月計算損害賠償金貳萬柒仟伍佰伍拾柒元及自被上訴人占用日起至
    返還土地之日止，各按週年利率百分之五計算之利息。
  (四)被上訴人及法定代理人許疇輝應連帶給付上訴人因毀損土地界標重辦土地鑑界處
    理費（含規費）壹萬元及精神損害賠償金壹佰萬元，均各自本起訴狀繕本送達翌
    日起至清償之日止，按週年利率百分之五計算之利息。
  (五)第一、二審訴訟費用由被上訴人及法定代理人許疇輝連帶負擔。
  (六)上訴人願供擔保，請准宣告假執行。
二、陳述：
  (一)緣被上訴人自承於民國（下同）八十二年一月一日起向訴外人吳哲垚（被上訴人
    股東）承租系爭土地，並占用屬實，有原審法院八十六年度投調字第三三○號第
    三人異議之訴、八六年八月廿七日起訴狀（詳證一）可參，被上訴人竟罔顧原審
    法院八十七年度簡上字第二九號民事終局判決（詳證二）及八十六年度民執孝字
    第一二○九號強制執行點交，故意毀損原審法院囑託竹山地政事務所鑑界所埋設
    之界標，而繼續占用上訴人所有系爭土地，牟取經營砂石場之暴利（平均每日出
    車達百輛車次），上訴人自得依民法第七百六十七條規定，本於所有權行使，訴
    請排除被上訴人之侵害，將士地恢復原狀返還上訴人，並依侵權行為之法律關係
    ，請求被上訴人自民國八十二年二月一日起，至返還土地之日止，按月計算給付
    上訴人土地使用補償金貳萬柒仟伍佰伍拾柒元及不當得利之返還請求權，請求被
    上訴人自占用日起，至返還土地之日止，按月計算給付原告損害賠償金貳萬柒仟
    伍佰伍拾柒元暨按週年利率百分之五計算自占用日起至返還土地日止之利息，被
    上訴人及其法定代理人並應負連帶給付之責任。
  (二)被上訴人任意毀損界標，罔顧台灣南投地方法院之強制執行，任意興訟，致上訴
    人亡父（即原告、九二一地震罹難）年逾七旬，為此事件往返法庭及煩惱造成生
    活及心神無法安寧之損害，被上訴人應賠償重新鑑界處理費用（含規費）壹萬元
    及精神損害賠償金壹佰萬元合計壹佰零壹萬元，並自本起訴狀繕本送達翌日起至
    清償之日止，按週年利率百分之五計算之利息，被上訴人及法定代理人應負連帶
    給付之責任。
  (三)被上訴人因台灣南投地方法院八十六年度投調字第三三○號第三人異議之訴，依
    原審法院八十六年度投聲字第二五號裁定，提供擔保金參拾陸萬肆仟肆佰元（八
    十六年度存字第四一一號），應不得領回，並將該款給付上訴人，抵銷部份土地
    使用補償金及損害賠償金。
  (四)系爭土地先後經原審法院八十六年度民執孝字第一二○九號及八十八年度訴字第
    一五七號兩次囑託竹山地政事務所現場鑑界（詳證三），時間差距近二年，均確
    認被上訴人占用系爭土地屬實，絕非上訴人虛構，原審竟不顧地政事務所鑑界結
    果，作成與事實相違悖之判決，否定上訴人所受之侵害，上訴人實感納悶，尤以
    判決書中所稱上訴人自承被上訴人於當日（八十八年八月十日）旋即將地表清理
    完畢（參八十八年十二月十日言辭辯論筆錄、見原審判決書第六頁第十三、十四
    行），實與事實落差甚大。按八十八年十二月十日開庭時，被上訴人之訴訟代理
    人未到庭，僅派事務所職員陳淑貞到庭，審判長先是指責被上訴人訴訟代理人不
    是，復稱要改期，繼而詢問上訴人有關系爭土地地表砂石清理完畢否？上訴人答
    稱「上一次開庭」（指八十八年十一月廿六日，當日上訴人因車程關係遲到約廿
    分鐘，到庭時審判長告知己改期，故上訴人乃至系爭土地現場查勘）時未見砂石
    （該日之前仍置放砂石），並非判決書所稱履勘當日已清理完畢（孰料詢畢即辯
    論終結），倘判決所指時日縱已清理，並不能否定被上訴人自八十二年一月一日
    起至原審法院八十六年度孝字第一二○九號囑託鑑界日止之第一階段占用及自原
    審法院八十六年度孝字第一二○九號囑託鑑界之日起至八十八年度訴字第一五七
    號八十八年八月十日地政事務所鑑界之日止第二階段占用事實，況且，被上訴人
    現仍繼續占用系爭土地作為車輛調度及堆積砂石，有八十九年五月二十五日所拍
    攝照片可參（詳證四）。
三、證據：提出
  (一)台灣南投地方法院八十八年度投調字第三三○號第三人異議之訴起訴書影本一份
    。
  (二)台灣南投地方法院八十七年度簡上字第二十九號判決書影本一份。
  (三)竹山地政事務所鑑界成果表影本二份。
  (四)現場照片五張。
乙、被上訴人方面：
一、聲明：求為判決駁回上訴。
二、陳述：除引用原審判決書之記載外，補稱：伊公司早已停止營業，將場地機具出
    租由陳金堆使用，上訴人所提出之相片所示之堆沙，固為陳金堆所堆放，但係證
    人陳金堆徵得上訴人戊○○同意，戊○○並收取十萬元代價，但均與伊公司無關
    。
三、證據：引用原審之立證方法，並聲請訊問證人陳金堆。
      理      由
一、上訴人均經合法之通知，均未於言詞辯論期日到場，核無民事訴訟法第三百八十
    六條所列各款情形，爰依被上訴人之聲請，由其一造辯論而為判決。
二、上訴人主張：坐落南投縣竹山鎮○○○段籐湖小段第一二九之五二地號系爭土地
    為伊所有，如附圖所示面積共計○、○二三九公頃土地，竟遭被上訴人公司無權
    占用，經營砂石場牟取，被上訴人所埋設之電纜線，且跨越系爭土地中央，致伊
    等無法為正常使用收益，為此本於所有權之作用，訴求被上訴人拆除埋設於系爭
    土地下方之電纜管線，並將土地回復原狀、返還伊等；又被上訴人占有系爭土地
    ，亦享有相當於租金之不當利益，並造成伊等損害，為此，另依不當得利及侵權
    行為之法律關係，請求被上訴人按月各給付伊等二萬七千五百五十七元之不當得
    利及二萬七千五百五十七元之損害賠償，及自被上訴人占用之日起，按週年利率
    百分之五計算之利息；且由於本件訴訟事件，致伊等精神大受痛苦，再依侵權行
    為之法律關係，請求被上訴人賠償一百萬元之慰撫金及一萬元之重行鑑界費用，
    並自訴狀繕本送達翌日起，按週年利率百分之五計算之利息之判決。
三、被上訴人則以：系爭土地係訴外人吳哲垚出租予伊公司使用，但伊公司於系爭土
    地上，自始未曾埋設電纜線，占用之土地，且於原審法院督同地政機關鑑界完畢
    ，當日即已返還，回復由上訴人占有，伊公司未有任何破壞界椿之行為，因而無
    須賠償重測費用，上訴人請求損害賠償，但就損害數額未能舉證，其請求精神上
    損害賠償，亦於法不合。又伊公司於原審鑑界當日交還土地後，即未再占用系爭
    土地，且將場地機具出租予案外人陳金堆使用，上訴人提出之相片上所示之沙堆
    ，係陳金堆徵得上訴人戊○○同意後所堆放，均與伊公司無關等情資為抗辯。
四、經查，上訴人主張右揭事實，雖據其提出起訴書、土地登記簿謄本、民事判決、
    存證信函、照片等件為證，有關系爭土地為上訴人所有，如原審判決附圖斜線部
    分所示土地，原為被上訴人公司向訴外人吳哲垚租用而占用等情，亦據原審法院
    會同竹山地政事務所於八十八年八月十日履勘現場，查明屬實，製有勘驗筆錄及
    複丈成果圖在卷足稽。惟查，系爭土地經原審法院囑託竹山地政事務所於八十八
    年八月十日勘測地界後，被上訴人當日旋即將地表砂石清理完畢，交還上訴人之
    事實，業據被上訴人陳明在卷，且為上訴人所自承（參原審八十八年十二月十日
    言詞辯論筆錄），而上訴人取得系爭土地之占有後，隨即在土地周圍釘椿圍籬，
    以示與被上訴人所有土地區隔，復有照片附卷可據。雖上訴人主張被上訴人公司
    其後復有占用系爭土地之事實，並提出堆放沙堆，機具之現場相片為證，惟此為
    被上訴人所否認。經查：被上訴人公司確於交還土地後即停止營業，將場地，機
    具出租予案外人陳金堆使用，上訴人於所提出之相片上所示之沙堆，則係陳金堆
    徵得上訴人戊○○同意後所堆置，戊○○並向其收取對價拾萬元等情，經證人陳
    金堆在本院指證屬實，並提出上訴人賴宣吉出具收到該拾萬元之收據一紙在卷可
    證，被上訴人所辯，堪以採信。綜上，被上訴人既已無占用系爭土地之事實，上
    訴人請求命其交還土地，即無理由。
五、次查，當事人主張有利於己之事實者，就其事實有舉證責任，民事訴訟法第二百
    七十七條定有明文；又當事人於其利於己事實之主張，除事實於法院已顯著，或
    為其職務上已認知者外，應負立證之責，最高法院十八年上字第一六八五號著有
    判例。本件上訴人主張被上訴人於右揭土地毀損界椿及埋設電纜線，經原審法院
    於八十八年七月七日行使闡明權，令其聲明證據，上訴人仍無法舉證以實其說，
    另系爭土地經原審法院履勘之結果，亦無任何界椿經毀損之殘體，亦無上訴人指
    稱之電纜線存在，有勘驗筆錄可核，衡諸前揭條文及判例，該拆除地纜線之主張
    及重行鑑測費用一萬元之請求，均屬無據。
六、再查，上訴人另請求被上訴人給付相當於租金之不當得利，惟按，民法第一百七
    十九條所規範之不當得利，所受利益與他人所受損害之間，須有「直接之因果關
    係」，亦即須本於「同一原因事實」，始克該當。本件上訴人所有系爭土地，為
    訴外人吳哲垚無權占有，而被上訴人昌磊公司則係向吳哲垚承租取得上開土地，
    乃兩造所不爭執之事實，且有上訴人所提出之民事判決書可核。職是，被上訴人
    縱取得「占有」之利益，亦係導致吳哲垚喪失占有，與上訴人所受損害之間，顯
    無直接因果關係。因之，上訴人對訴外人吳哲垚請求返還相當於租金之不當得利
    ，是否准許，則為另一問題，惟其請求被上訴人返還二萬七千五百五十七元之利
    益，依前述說明，自無法准許。上訴人另依侵權行為之法律關係，請求被告賠償
    其損害，依民法第一百八十四條第一項前段之構成要件，對被告主觀不法要件及
    原告客觀受到損害數額，即不能無適當之證明（侵權行為法律構成要件與不當得
    利之證明方法，無法同視），其既不能證明損害存在，復無法證明被上訴人昌磊
    公司向訴外人吳哲垚承租取得系爭土地，有何故意或過失，其依上開法條請求賠
    償二萬七千五百五十七元之損害，亦難准許。至其請求精神上損害賠償一節，於
    現行法體系，尚乏依據。
七、綜上所述，上訴人之請求，均非有理，無法准許（上訴人主張系爭土地為被上訴
    人昌磊公司所占有，其請求被上訴人即昌磊公司法定代理人許疇輝連帶賠償，猶
    非可取）；上訴人之訴既遭駁回，其假執行之聲請亦失所附麗，應併駁回之，原
    審因而為上訴人敗訴之判決，依法尚無不合，上訴意旨仍執陳詞，指摘原判決不
    當，求予廢棄改判，為無理由，應予駁回。
八、據上論結，本件上訴為無理由，依民事訴訟法第四百六十三條，第三百八十五條
    第一項前段、第四百四十九條第一項、第七十八條、第八十五條第一項前段，判
    決如主文。
中      華      民      國    九十      年      三      月      六      日
~B1民事第五庭審判長法  官  陳滿賢
~B2                法  官  簡清忠
~B3                法  官  朱  樑
右為正本係照原本作成。
如對本判決上訴，須於收受判決送達後二十日內向本院提出上訴書狀，其未表明上訴
理由者，應於提出上訴後二十日內向本院提出上訴理由書（須按他造人數附具繕本）
，並繳納送達用雙掛號郵票拾份（每份參拾肆元）。
上訴時應提出委任律師或具有律師資格之人之委任狀；委任有律師資格者，另應附具
律師及格證書及釋明委任人與受任人有民事訴訟法第四百六十六條之一第一項但書或
第二項（詳附註）所定關係之釋明文書影本。
~B                書記官  李妍嬅
中      華      民      國     九十      年      三       月     八     日
附註：
民事訴訟法第四百六十六條之一（第一項、第二項）
對於第二審判決上訴，上訴人應委任律師為訴訟代理人。但上訴人或其法定代理人具
有律師資格者，不在此限。
上訴人之配偶、三親等內之血親、二親等內之姻親，或上訴人為法人、中央或地方機
關時，其所屬專任人員具有律師資格並經法院認為適當者，亦得為第三審訴訟代理人
。
                                                                        Ｌ


司法院資訊處製作；財團法人民間司法改革基金會備份。
